【裁判字號】    97,台非,27
【裁判日期】    970215
【裁判案由】    公共危險
【裁判全文】
最高法院刑事判決                九十七年度台非字第二七號
上訴人  最高法院檢察署檢察總長
被  告  甲○○
上列上訴人因被告公共危險案件，對於台灣台南地方法院中華民
國九十六年七月二十日第一審確定簡易判決（九十六年度交簡字
第二○四○號，聲請案號：台灣台南地方法院檢察署九十六年度
營偵字第八六一號），認為違法，提起非常上訴，本院判決如下
：
    主  文
原判決關於違背法令部分撤銷。
    理  由
非常上訴理由稱：「一、按判決不適用法則或適用不當者，為違
背法令，刑事訴訟法第三百七十八條定有明文。次按『犯罪在中
華民國九十六年四月二十四日以前者，除本條例另有規定外，依
下列規定減刑：一、死刑減為無期徒刑。二、無期徒刑減為有期
徒刑二十年。三、有期徒刑、拘役或罰金，減其刑期或金額二分
之一。』中華民國九十六年罪犯減刑條例第二條第一項，亦有明
文規定。查本件原確定判決以：本件被告甲○○於飲用含酒精成
分之維士比飲料，明知已有酒意不能安全駕駛後，仍駕駛汽車行
駛於高速公路，對自身及他人駕駛安全均有相當威脅，因認被告
涉犯刑法第一百八十五條之三之罪，而量處拘役五十九日之刑，
同時諭知易科罰金之折算標準，另因被告所為上開犯行之犯罪時
間在九十六年四月二十四日以前，所犯且合於中華民國九十六年
罪犯減刑條例第三條第一項第十五款所定之減刑條件，認應依同
條例第七條第一項、第二項規定，於裁判時減其宣告刑，而同時
諭知減為拘役二十九日之刑，有上開確定判決附卷可稽。惟查：
本件被告涉犯之上述犯行，係於九十六年六月六日晚上九時十七
分所違犯，有內政部警政署國道公路警察局第八警察隊九十六年
六月七日公警八刑字第○○九六○八○三九七六號刑事案件報告
書，同年月六日被告之警詢筆錄及台灣台南地方法院檢察署檢察
官九十六年度營偵字第八六一號聲請簡易判決處刑書在卷可稽，
並經上開確定判決認定，而引用前述聲請簡易判決處刑書之記載
為被告之犯罪事實，故本件被告所涉犯行之犯罪時間顯已在九十
六年四月二十四日以後，不符中華民國九十六年罪犯減刑條例所
定之減刑要件，原確定判決不察，遽行適用上開條例規定，同時
諭知被告宣告刑及減得之刑，顯已違反中華民國九十六年罪犯減
刑條例第二條第一項之規定，原判決顯有適用法則不當之違背法
令。二、案經確定，爰依刑事訴訟法第四百四十一條、第四百四
十三條提起非常上訴，以資糾正」等語。
本院按判決不適用法則或適用不當者，為違背法令，刑事訴訟法
第三百七十八條定有明文。又依中華民國九十六年罪犯減刑條例
第二條第一項規定：「犯罪在中華民國九十六年四月二十四日以
前者，除本條例另有規定外，依下列規定減刑：一、死刑減為無
期徒刑。二、無期徒刑減為有期徒刑二十年。三、有期徒刑、拘
役或罰金，減其刑期或金額二分之一。」因此，必須犯罪在民國
九十六年四月二十四日以前者，始有上開減刑條例之適用。本件
原確定簡易判決引用檢察官聲請簡易判決處刑書記載之事實，認
定被告甲○○係於九十六年六月六日晚上九時十七分，酒後駕駛
Ｓ六─○七九八號自小客車，途經國道三號公路北向（簡易判決
處刑書誤載為「南向」）三一三公里七○○公尺處，因行車不穩
，適警員執行路檢勤務，予以攔檢盤查，發現其滿身酒味，經對
之施以呼氣酒精濃度測試，測得○．七九MG/L，超過法定呼氣酒
精濃度測試標準值，顯已不能安全駕駛動力交通工具，乃報請偵
辦等情，因而論以被告刑法第一百八十五條之三公共危險罪，而
量處拘役五十九日，同時諭知易科罰金之折算標準。固非無見。
然依原判決所確認之事實，被告所犯該罪之時間既在九十六年六
月六日，已在上開減刑條例所定減刑基準日之後，即無適用該條
例減刑之餘地。乃原判決竟適用上開條例第二條第一項第三款、
第九條之規定，將其宣告刑拘役五十九日，減為拘役二十九日，
並諭知易科罰金之折算標準，即有適用法則不當之違背法令。案
經確定，非常上訴意旨執以指摘，洵有理由。因原判決尚非不利
於被告，爰由本院將原確定判決關於違背法令之部分撤銷，以資
糾正。
據上論結，應依刑事訴訟法第四百四十七條第一項第一款前段，
判決如主文。
中    華    民    國  九十七  年    二    月   十五   日
                      最高法院刑事第六庭
                          審判長法官  張  淳  淙
                                法官  劉  介  民
                                法官  張  春  福
                                法官  蔡  彩  貞
                                法官  林  俊  益
      本件正本證明與原本無異
                                      書  記  官
中    華    民    國  九十七  年    二    月  二十一  日
                                                Ａ


司法院資訊處製作；財團法人民間司法改革基金會備份。
